臺灣高雄地方法院刑事判決　　　　　 96年度交簡上字第151號
上　訴　人　臺灣高雄地方法院檢察署檢察官
上　訴　人　乙○○
即　被　告
被　　　告　甲○○
上列上訴人因業務過失傷害案件，不服本院交通法庭民國96年3
月30日96年度96年度交簡字第840 號第一審簡易判決（聲請簡易
判決處刑案號：臺灣臺北地方法院檢察署96年度調偵字第88號）
，提起上訴，本院管轄之第二審合議庭判決如下：
    主  文
原判決撤銷。
乙○○服用酒類，不能安全駕駛動力交通工具而駕駛，處拘役伍
拾日，減為拘役貳拾伍日，如易科罰金，以新臺幣壹仟元折算壹
日。
甲○○從事業務之人，因業務上之過失傷害人，處拘役伍拾日，
減為拘役貳拾伍日，如易科罰金，以新台幣壹仟元折算壹日。
    事  實
一、乙○○於民國95年7 月29日凌晨0 時許，在高雄縣橋頭鄉公
    司內，飲用酒類後，明知飲用酒類過量無法安全駕駛動力交
    通工具，仍於同日凌晨0 時50分許，於酒後已達不能安全駕
    駛之狀態，駕駛車號OPM-231 號機車，沿高雄縣鳳松路北向
    南行駛，欲返回高雄縣鳳山市○○街104 號9 樓住處。嗣於
    同日即95年7 月29日凌晨1 時許，行經鳳松路與鳳誠路口，
    欲左轉鳳誠路甫越過鳳松路中線時，適有以駕駛計程車為業
    務，然其駕駛執照業經吊扣之甲○○，駕駛車號Y7-730號營
    業小客車，沿高雄縣鳳松路南向北內側快車道行駛，亦行經
    該處，甲○○原本為領有合格駕駛執照之人，原應注意行經
    無號誌之交岔路口時，應減速慢行，並作隨時停車之準備，
    依當時路面濕滑、鳳松路上南向北快車道正施工，其更能注
    意減速保持慢行之情形，竟貿然以時速50至60公里穿越上開
    路口，致所駕駛之營業小客車因閃避不及而右前車頭保險桿
    撞擊乙○○機車之右後車身，乙○○當場人車倒地，因而受
    有頭部外傷併顱內出血蜘蛛網下出血、兩側上頷骨骨折、左
    顴骨骨折、左前額骨折、右側足踝骨折、右大腿撕裂傷、前
    額撕裂傷及左眼球挫傷等傷害。甲○○肇事後，於犯罪未被
    發覺前，向前來處理車禍之員警坦承肇事，而乙○○經送醫
    急救後，測得乙○○之血液酒精濃度為207.8mg/dl，換算為
    呼氣酒精濃度為每公升1.039 毫克。
二、案經乙○○訴由高雄縣政府警察局報請臺灣高雄地方法院檢
    察署檢察官偵查後聲請簡易判決處刑。
    理  由
一、事實認定部分：
（一）按行車速度，依速限標誌或標線之規定，無速限標誌或標
      線者，應依下列規定：行經無號誌之交岔路口、道路施工
      路段或道路發生臨時障礙路段，均應減速慢行，作隨時停
      車之準備，道路交通安全規則第93第1 項第2 款定有明文
      。
（二）上揭事實，業經被告乙○○、甲○○於審理時坦承不諱（
      見本院96年交簡上字第151 號卷第59頁），核與證人陳典
      尉證述相符，並有長庚紀念醫院診斷證明書、道路交通事
      故現場圖1 張、道路交通事故調查報告表（一）、（二）
      、道路交通事故現場蒐證照片16幀、刑法第185 條之3 案
      件測試觀察記錄表報告書、舉發違規道路管理事件通知單
      、肇事人自首情形記錄表、臺灣省高屏澎區車輛行車事故
      鑑定委員會96年2 月16日高屏澎鑑字第960051號函（見高
      雄縣政府警察局刑案偵查卷宗第8-21頁、96年度調偵字第
      88號偵查卷第13-15 頁）附卷可稽，然甲○○為駕駛營業
      小客車執照之人，當時應注意減速慢行，以保持隨時可以
      停車之狀態，竟疏未注意，致與乙○○駕駛之機車發生碰
      撞，應認其有業務上過失至明。又上開肇事原因歸屬，經
      本院函送臺灣省車輛行車事故覆議鑑定委員會覆議，覆議
      結果係以：乙○○於夜間嚴重酒精濃度過量駕駛重機車，
      行經無號誌交岔路口，左轉時未注意讓對向直行車先行，
      為肇事主因；甲○○於夜間駕駛營小客車，行經無號誌交
      岔路口，未減速慢行且未注意車前狀況，為肇事次因等語
      ，亦同此旨，有臺灣省車輛行車事故覆議鑑定委員會96
      年8 月20日府覆議字第0966202551號函文1 紙在卷可按。
      堪認被告自白與事實相符，其前揭犯行事證明確，應依法
      論科。
二、論罪科刑部分：
（一）核被告乙○○所為，係犯刑法第185 條之3 之不能安全駕
      駛動力交通工具而駕駛罪。至被告甲○○則係犯同法第
      284 條第2 項前段之業務過失傷害罪。被告甲○○無照駕
      車，致被告乙○○受傷，應依道路交通管理處罰條例第86
      條第1 項之規定，加重其刑。被告甲○○肇事後，犯罪未
      被發覺之前，向處理車禍員警坦承肇事，不逃避接受裁判
      等情，有高雄縣政府警察局交通警察隊道路交通事故肇事
      人自首情形紀錄表可參，堪認符合自首之要件，依刑法第
      62條前段，減輕其刑，並先加而後減之。
（二）原判決以被告罪證明確，因予論罪科刑，固非無見。而檢
      察官與被告乙○○上訴意旨以：被告甲○○肇事後，迄未
      與被告乙○○和解，認原審量刑過輕；而乙○○則以其已
      因此獲致嚴重教訓，其傷害需長期復健治療，目前尚無法
      工作，請求從輕量刑等語，指摘原判決不當。按法官於有
      罪判決中，究應如何量處罪刑，為實體法賦予審理法官裁
      量之刑罰權事項，法官行使此項裁量權，自得依據個案情
      節，參諸刑法第57條所定各款犯罪情狀之規定，於該法定
      刑度範圍內，基於合義務性之裁量，量處被告罪刑。本院
      以為，量刑之裁量權，乃憲法所保障法官獨立審判之核心
      ，法院行使此項裁量權，亦非得以任意或自由為之，仍應
      受一般法律原理原則之拘束，即仍須符合法律授權之目的
      、法律秩序之理念、國民法律感情及一般合法有效之慣例
      等規範，尤其應遵守比例原則及平等原則之意旨，否則即
      可能構成裁量濫用之違法（另參見最高法院86年度台上字
      第7655號判決）。亦即如非有裁量逾越或裁量濫用之明顯
      違法情事，自不得擅加指摘其違法或不當，即使上級審對
      下級審裁量權之審查，亦應同此標準，此不僅在保障法官
      不受任何制度外之不當干涉，更保障法官不受制度內的異
      質干涉，此方符憲法第80條所宣示獨立審判之真義。原審
      既已就上訴人所述之情節予以審酌，其量刑應認妥適，並
      無恣意違法之處，上訴人就原審法院適法範圍裁量權之行
      使為爭執，即無理由。
（三）惟原審判決後，中華民國96年罪犯減刑條例於96年7 月16
      日公布施行，被告乙○○、甲○○之犯行均合於減刑條件，
      應予減刑，原審未及審酌，尚有未合，原判決既有上開可
      議之處，自應由本院將原判決撤銷改判。爰審酌被告乙○
      ○呼氣酒精濃度達每公升1.039 毫克，猶貿然駕車上路，
      已對其他用路人之安全構成危險，惟念其坦承犯行等一切
      情狀，量處如主文第2 項所示之刑，併審酌被告甲○○無
      照駕車上路，及本件未達成和解、乙○○所受傷害非輕，
      及被告乙○○應負主要過失等一切情狀，量處如主文第3
      項所示之刑，又查被告2 人犯罪行為時間，均在96年4 月
      24日以前，核符中華民國96年罪犯減刑條例第2 條第1項
      第3 款規定，均應減其宣告刑二分之一如主文所示，並均
      諭知易科罰金之折算標準。
據上論斷，應依刑事訴訟法第455 條之1 第1 項、第3 項、第36
9 條第1 項前段、第364 條、第299 條第1 項前段，刑法第185
條之3 、第284 條第2 項、第41條第1 項前段、刑法第62條前段
，道路交通管理處罰條例第86條第1 項，刑法施行法第1 條之1
，中華民國九十六年罪犯減刑條例第2 條第1 項第3 款、第4 條
、第7 條，判決如主文。
本案經檢察官丙○○到庭執行職務。
中　　華　　民　　國　　96　　年　　9 　　月　　27　　日
                  刑事第一庭 審判長     法  官 陳明富
                                        法  官 王淑惠
                                        法  官 張琬如
以上正本證明與原本無異。
不得上訴。
中　　華　　民　　國　　96　　年　　9 　　月　　27　　日
　　　　　　　　　　　　　　　　　　　　書記官 劉甄庭
附錄法條：
刑法第185 條之3
服用毒品、麻醉藥品、酒類或其他相類之物，不能安全駕駛動力
交通工具而駕駛者，處一年以下有期徒刑、拘役或三萬元以下罰
金。
刑法第284 條第2 項
從事業務之人，因業務上之過失傷害人者，處一年以下有期徒刑
、拘役或一千元以下罰金，致重傷者，處三年以下有期徒刑、拘
役或二千元以下罰金。
道路交通管理處罰條例第86條第1 項
汽車駕駛人，無駕駛執照駕車、酒醉駕車、吸食毒品或迷幻藥駕
車、行駛人行道或行經行人穿越道不依規定讓行人優先通行，因
而致人受傷或死亡，依法應負刑事責任者，加重其刑至二分之一
。
